臺灣高雄地方法院刑事判決　　　　　　　　　　　　九十一年度易字第三二一號
　　公　訴　人　臺灣高雄地方法院檢察署檢察官
　　被　　　告　戊○○
　　　　　　　　丁○○
右列被告等因詐欺等案件，經檢察官聲請簡易判決處刑（九十一年度偵字第五○五七
號、第八四六五號），經本院鳳山簡易庭認不宜以簡易判決處刑，簽請移由本院刑事
庭依通常程序審理，本院判決如左：
    主  文
戊○○意圖為自己不法之所有，以詐術使人將本人之物交付，累犯，處有期徒刑肆月
，如易科罰金，以參佰元折算壹日。
丁○○公訴不受理。
    事  實
一、戊○○曾於民國八十七年間，因違反麻醉藥品管理條例、肅清煙毒條例案件，經
    臺灣高等法院高雄分院以八十七度上訴字第五六七號分別判處有期徒刑四月、三
    年四月，定執行刑有期徒刑三年六月確定，於九十年十一月十九日執行完畢。詎
    仍不思警惕，明知財務已陷於困境，已無支付能力，且不會開車，並無汽車駕駛
    執照，竟意圖為自己不法之所有，思佯以向銀行貸款購買自用小客車，並旋將所
    購車輛向當舖典當得款之方式，詐取財物花用，於九十年十一月二十二日，前往
    位於高雄縣岡山鎮○○○路四三○號陳國斌所經營之順揚汽車中古商行（下稱順
    揚車行），向車行業務員表示欲以分期付款方式購買車牌號碼七Ｒ─四二三八號
    自用小客車，經車行聯絡設在高雄市前鎮區○○○路二六○號五樓台新國際商業
    銀行股份有限公司高雄分行（下稱台新銀行）之行員蔣貽寒前來辦理貸款對保手
    續，因蔣貽寒發現戊○○有輕微肢障而詢問其購車用途，戊○○答以購車係供自
    己使用，其可用另外一隻腳開車，且隱瞞已無資力支付價金之事實，向蔣貽寒佯
    稱有能力支付貸款，並以自己為動產擔保交易之債務人，與台新銀行簽訂動產擔
    保交易動產抵押設定登記申請書、車輛動產抵押契約書，將所購得之上開車輛設
    定動產抵押權予台新銀行，雙方約定自九十年十二月二十二日起至九十三年十一
    月二十二日止，每月為一期，每期應償還六千六百九十元，標的物存放地點為高
    雄縣橋頭鄉○○路界樹巷八號戊○○住處，在借款未還清之前，標的物不得任意
    遷移或為其他處分，致台新銀行陷於錯誤而同意核撥上開貸款，並將所貸款項匯
    給順揚車行，再由順揚車行員工乙○○將七Ｒ─四二三八號自用小客車開往高雄
    縣橋頭鄉交付戊○○。詎戊○○取得該車後，明知其為動產擔保交易之債務人，
    意圖不法之利益，於同年十二月間某日，將該車交由綽號「何仔」之不詳姓名、
    年籍成年男子典當予不詳當舖，得款三萬元。嗣因戊○○未繳付任何一期款項，
    台新銀行遂派員前往其高雄縣橋頭鄉○○路界樹巷八號住處查訪，遍尋未獲戊○○及該車蹤影，始知悉上情，嗣於九十一年五月十七日，在高雄市○○路與思源
    路口發現該車，而由台新銀行將該車取回處理。
二、案經台新銀行訴由臺灣高雄地方法院檢察署檢察官偵查後聲請簡易判決處刑。
    理  由
壹、被告戊○○部分：
一、訊據被告戊○○固坦承向台新銀行貸款購車、以該車設定動產抵押權予台新銀行
    、將該車交由綽號「何仔」典當得款三萬元之事實，惟矢口否認有何詐欺犯行，
    辯稱：買車當時有工作，一個月薪資約一萬元，有能力支付每期六千餘元之貸款
    ，並非蓄意詐欺云云。經查：
（一）被告將動產擔保交易之標的物出質部分：被告於九十年十一月二十二日，在順
      揚車行，以自己為動產擔保交易之債務人，與告訴人台新銀行簽訂動產擔保交
      易動產抵押設定登記申請書、車輛動產抵押契約書，將車牌號碼七Ｒ─四二三
      八號自用小客車設定動產抵押權予告訴人，雙方約定自九十年十二月二十二日
      起至九十三年十一月二十二日止，每月為一期，每期應償還六千六百九十元，
      標的物存放地點為高雄縣橋頭鄉○○路界樹巷八號被告住處，在借款未還清之
      前，標的物不得任意遷移或為其他處分，而被告未付任何一期價款，卻於同年
      十二月間某日，將該車交由綽號「何仔」典當予不詳當舖，得款三萬元等情，
      業據被告於偵查中及本院調查、審理時坦承不諱（見九十一年度偵字第五○五
      七號偵查卷第四六頁背面、六七頁背面、七八頁背面，本院卷第四一、五九頁
      ），核與告訴代理人丙○○於偵查中就被告未付任何一期款項且將本案車輛遷
      離約定停放地點等情指訴相符（見九十一年度發查卷第一二一七號第二九頁背
      面），復經證人即台新銀行行員蔣貽寒於偵查中就本案動產抵押權設定經過證
      述明確（見九十一年度偵字第五○五七號偵查卷第四五、四六頁），並有該動
      產擔保交易動產抵押設定登記申請書、車輛動產抵押契約書各一份附卷可稽（
      見九十一年度偵字第五○五七號偵查卷第五、六頁），被告明知其尚未付清分
      期價款，竟將該車擅自出質於他人，得款花用，其有意圖為自己不法之利益，
      致生損害告訴人之犯意甚明，被告違反動產擔保交易法之犯行，事證明確，洵
      堪認定。
（二）被告詐欺取財部分：
      １、被告於九十年十一月二十二日，前往順揚車行，向車行業務員表示欲以分
          期付款方式購買車牌號碼七Ｒ─四二三八號自用小客車，經車行聯絡設台
          新銀行行員蔣貽寒前來辦理貸款對保手續，貸得十八萬元，每月應繳付六
          千六百九十元，並由順揚車行員工乙○○將七Ｒ─四二三八號自用小客車
          交付被告等情，業據被告於偵查中及本院調查坦認屬實（見九十一年度偵
          字第五○五七號卷第四六頁背面、六七頁背面，本院卷第四一頁），核與
          告訴人台新銀行指訴相符，復經證人蔣貽寒於偵查中就被告貸款對保情節
          、證人即順揚車行負責人陳國斌於偵查中就被告買車情節、證人即順揚車
          行員工乙○○於偵查中及本院調查時就被告買車及交車情節證述明確（見
          九十一年度偵字第五○五七號偵查卷第四五頁背面、四六、五一、五二，
          本院卷第四三、四四頁），並有汽車貸款申請書附卷足證（見九十一年度
          發查字第一二一七號卷第四頁）。
      ２、被告不會開車，亦無汽車駕駛執照，業據被告於偵查中及本院調查、審理
          時供承明確（見九十一年度偵字第五○五七號偵查卷第三六頁背面、五二
          頁背面，本院卷第四○、五八頁），惟被告仍以自己要用車為由，向台新
          銀行申辦購車貸款，亦據證人蔣貽寒於偵查中證述：「我有詢問他車子是
          否他要使用，他說他要開車，他說他可以用另外一隻腳開車，我有問他你
          腳壞了如何開車，他跟我說他可以用另一隻腳開車」、「戊○○說車子他
          自己要使用」（見九十一年度偵字第五○五七號偵查卷第四五頁背面、四
          六頁），被告於偵查中及本院調查時亦坦稱：「（問：你有無跟蔣貽寒說
          車子買了何人要開？）我說我要開車」（見九十一年度偵字第五○五七號
          偵查卷第四六頁）、「（問：對證人蔣貽寒陳述當天她幫你辦對保時，曾
          經問你說你的腳如何能開車，你是否有告訴她說你可以用另一隻腳開？）
          是，我跟她說我買車是我自己要開的」（見本院卷第四二頁），而對於為
          何貸款購買車輛乙節，被告於偵查中及本院調查、審理時均稱：「當時我
          是想要借錢」、「我買車子只想借錢」、「本來想要拿房子抵押貸款，後
          來何仔跟我說用車子貸款的方式就可以」（九十一年度偵字第五○五七號
          偵查卷第四六頁背面、五三頁、六七頁背面）、「原本我是跟朋友綽號何
          仔說，用房子貸款借錢，但他跟我說用買車來貸款比較快」、「（問：為
          何買車？）因為要貸款」（見本院卷第四○、五八頁），則被告不會開車
          ，卻因缺錢花用而向銀行申辦貸款購買本案車輛，並向銀行對保員謊稱係
          自己要用車，顯然係以向銀行貸款購買汽車，再將所購車輛向當舖典當得
          款之方式，詐取財物花用，其有施用詐術使人陷於錯誤而交付財物之行為
          ，殆無疑義。
      ３、被告於本院調查、審理時雖辯稱：買車當時尚有還款能力，一個月約有一
          萬元之工作薪資云云（見本院卷第四一、五八頁），惟其於偵查中已稱：
          「因為沒有工作，才不交貸款」等語（見九十一年度偵字第五○五七號偵
          查卷第五三頁），則被告買車當時是否確有工作，已有疑義，縱認被告所
          辯一個月約有一萬元之工作薪資為真，惟扣除每月應繳付告訴人汽車貸款
          六千六百九十元，僅餘三千三百十元，並不足以支應被告每月基本開銷，
          是被告自始顯無支付貸款之意思，應堪採認，其辯稱仍有還款能力云云，
          顯係卸責之詞，不足採信，堪認被告於貸款當時財務已陷於困境，已無支
          付能力，卻佯稱有能力支付貸款，而向告訴人貸得十八萬元，其有不法所
          有之意圖至為明確，被告詐欺犯行，亦堪認定。
      ４、綜上所述，被告既不會開車，亦無駕照，且無支付能力，竟仍執意向順揚
          商行購車，並以此資為向台新銀行貸款而辦理動產擔保交易，旋即將該車
          典當等情，已如前述，顯見被告確係使用詐術，使台新銀行陷於錯誤，而
          如數貸與借款，事證明確，被告犯行洵堪認定
二、核被告戊○○所為，係犯動產擔保交易法第三十八條之罪及刑法第三百三十九條
    第一項之詐欺取財罪。其所犯上開兩罪間，有方法結果之牽連關係，為牽連犯，
    應依刑法第五十五條後段規定，從一重之詐欺取財罪處斷。被告曾於八十七年間
    ，因違反麻醉藥品管理條例、肅清煙毒條例案件，經臺灣高等法院高雄分院以八
    十七度上訴字第五六七號分別判處有期徒刑四月、三年四月，定執行刑有期徒刑
    三年六月確定，於九十年十一月十九日執行完畢之事實，有臺灣高等法院被告全
    國前案紀錄表及臺灣高雄地方法院檢察署刑案資料查註紀錄表附卷足按，其於五
    年以內再犯本案有期徒刑以上之罪，為累犯，應依刑法第四十七條規定，加重其
    刑。爰審酌被告不思正當途徑賺取金錢，以佯稱貸款之方式詐取財物，價值達十
    八萬元，迄今仍未與告訴人達成和解，惟車輛已由告訴人尋回並拍賣完畢得款十
    萬二千九百元，其餘欠款部分已用該車輛之汽車保險金沖銷而無實質上損害，業
    據告訴代理人甲○○於本院審理時陳述明確（見本院卷第六一頁），暨考量被告
    犯後坦承部分犯行，態度尚認良好等一切情狀，量處有期徒刑四月，並諭知易科
    罰金之折算標準，以資懲儆。
三、公訴意旨另以：被告戊○○與丁○○共同基於意圖獲取不法利益之犯意聯絡，於
    九十年十二月十三日，由被告丁○○擔任動產擔保交易之債務人，被告戊○○擔
    任保證人，共同以車號七Ｒ─三六○三號自用小客車，向台新銀行設定動產抵押
    權，並貸得三十二萬元，雙方並約定車輛停放在高雄縣橋頭鄉○○路界樹巷八號
    ，每月應償還一萬一千八百九十三元，在借款未還清前，標的物不得任意遷移或
    為其他處分，詎被告戊○○、丁○○取得上開車輛後，竟只繳納一期款項，自九
    十一年二月十三日起即未再繳納任何費用，且將車輛交予不詳年籍、姓名之成年
    男子而去向不明，致使台新銀行追索無著受有損害，因認被告戊○○與丁○○共
    犯動產擔保交易法第三十八條之罪嫌。訊之被告戊○○堅詞否認涉有此部份犯行
    ，辯稱：丁○○要辦貸款當天，因缺保證人，故隨丁○○去辦貸款，汽車購得後
    由丁○○保管、使用，伊未與丁○○同住，伊不知道車子現在何處等語。經查，
    告訴人核准被告丁○○之貸款後，將款項匯給順揚車行，由被告丁○○至車行將
    車牌號碼號七Ｒ─三六○三號自用小客車開走等情，業據證人乙○○於本院調查
    時證述屬實（見本院卷第四五頁），被告丁○○於偵查中亦供稱：「（問：你買
    的車子下落？）我借給我朋友開，他可以載我去醫院，結果他把車子開走了」、
    「（問：你車子有無被賣掉？）我不知道」等語（見九十一年度偵字第五○五七
  號偵查卷第七一頁背面、七二頁），則被告戊○○僅係單純擔任被告丁○○動產
    抵押之保證人，七Ｒ─三六○三號自用小客車購得後即由被告丁○○保管、使用
    ，且將之出借朋友而不知去向，並非被告戊○○可得決定，本案並無證據證明被
    告戊○○與丁○○有犯意聯絡，共同意圖不法之利益而將上開車輛遷移、處分，
    被告戊○○此部份犯罪不能證明，惟公訴人認此部份犯行與犯罪事實欄所示將動
    產擔保交易標的物七Ｒ─四二三八號自用小客車典當部分，有連續犯之裁判上一
    罪關係，爰不另為無罪之諭知，附此敘明。
貳、被告丁○○部分：
一、公訴意旨略以：被告丁○○與戊○○共同基於意圖獲取不法利益之犯意聯絡，於
    九十年十二月十三日，由被告丁○○擔任動產擔保交易之債務人，戊○○擔任保
    證人，共同以車號七Ｒ─三六○三號自用小客車，向台新銀行設定動產抵押權，
    並貸得三十二萬元，雙方並約定車輛停放在高雄縣橋頭鄉○○路界樹巷八號，每
    月應償還一萬一千八百九十三元，在借款未還清前，標的物不得任意遷移或為其
    他處分，詎被告丁○○取得上開車輛後，竟只繳納一期款項，自九十一年二月十
    三日起即未再繳納任何費用，且將車輛交予不詳年籍、姓名之成年男子而去向不
    明，致使台新銀行追索無著受有損害，因認被告丁○○係犯動產擔保交易法第三
    十八條之罪嫌。
二、按被告死亡者，法院應諭知不受理之判決；第三百零二條至第三百零四條之判決
    ，得不經言詞辯論為之，刑事訴訟法第三百零三條第五款、第三百零七條分別定
    有明文。經查，被告丁○○業於九十一年七月二十日死亡，有被告丁○○戶籍資
    料一份在卷可稽（見本院卷第四九頁），揆諸前開說明，爰不經言詞辯論，逕為
    諭知不受理之判決。
據上論斷，應依刑事訴訟法第四百五十二條、第二百九十九條第一項前段，第三百零
三條第五款、第三百零七條，動產擔保交易法第三十八條，刑法第三百三十九條第一
項、第五十五條、第四十七條、第四十一條第一項前段，罰金罰鍰提高標準條例第一
條前段、第二條，判決如主文。
本案經檢察官林俊傑到庭執行職務。
中      華      民      國      九十一      年    十一    月    十五    日
                                  臺灣高雄地方法院刑事第七庭
                                      審判長法  官   陳志銘
                                            法  官   陳信旗
                        法  官   秦慧君
右正本證明與原本無異。
如不服本判決，應於判決送達後十日內，向本院提出上訴狀。
                                            書記官    蔡妮君
中      華      民      國      九十一      年    十一    月    十八    日
附錄論罪科刑法條：
中華民國刑法第三百三十九條第一項
意圖為自己或第三人不法之所有，以詐術使人將本人或第三人之物交付者
，處五年以下有期徒刑、拘役或科或併科一千元以下罰金。
動產擔保交易法第三十八條
動產擔保交易之債務人，意圖不法之利益，將標的物遷移、出賣、出質、
移轉、抵押或為其他處分，致生損害於債權人者，處三年以下有期徒刑、
拘役或科或併科六千元以下之罰金。
